臺北高等行政法院判決
　　　　　　　　　　　　　　　　　　 94年度簡字第00331號
原　　　告　法國宮庭社區管理委員會
代　表　人　甲○○
訴訟代理人　己○○
被　　　告　臺北縣政府
代　表　人　乙○○代理縣長）.
訴訟代理人　丁○○
　　　　　　戊○○
　　　　　　丙○○
上列當事人間因消防法事件，原告不服內政部中華民國94年2月
3日台內訴字第0930008725號訴願決定，提起行政訴訟。本院判
決如下：
　　主  文
原告之訴駁回。
訴訟費用由原告負擔。
　　事  實
一、事實概要：被告所屬消防局第三大隊於民國 93年7月26日至
    台北縣五股鄉○○路73號法國宮廷社區大廈實施消防安全檢
    查，發現未依規定委託消防專業人員檢修，經開單通知限期
    於93年8月26日前改善完畢，嗣於93年8月31日複查結果，仍
    未依規定委託消防專業人員檢修，乃予舉發，案經原處分機
    關據以 93年10月1日北府消預字第0930030794號處分書裁處
    原告罰鍰新臺幣（以下同） 1萬元。原告不服，提起訴願，
    經訴願決定駁回，原告猶未甘服，遂向本院提起行政訴訟。
二、兩造主張：
甲、原告起訴意旨略以：
  (一)被告之員警於93年7月26日前來社區交給警衛乙紙消防設備
    改善通知單，當時適逢負責之委員出國，待其返國後管委會
    即與檢修廠商簽約進行檢修工作，該廠商表示：「今年消防
    法突然修改為1年檢修2次，業務量倍增，恐會施延數日，但
    仍會盡力趕工」，結果於9月初即完成檢修。
  (二)次查被告之員警於8月31日曾來訪，未與管委會委員見面瞭
    解狀況，即逕自開單並告訴警衛：「這次不會罰鍰」要警衛
    簽收，然而93年10月14日竟收到被告寄來之罰鍰處分書。
  (三)被告於本社區檢修完成才開單罰款，又通知單未合法送達原
    告，未蓋管委會收文章。員警騙取警衛簽名，此種處分無法
    令人信服。
  (四)綜上，爰請求撤銷原處分及訴願決定。
乙、被告答辯意旨略以：
  (一)依據消防法第9條規定「…其管理權人應委託消防設備師或
    消防設備士定期檢修消防安全設備，其檢修結果應依限報請
    當地消防機關備查，消防機關得視需要派員複查…」，又消
    防法施行細則第六條規定「管理權人依本法第9條應定期檢
    修消防安全設備之方式如下：一、外觀…」「前項第1款、
    第2款之檢查，應每半年實施一次，第3款之檢查應每年實施
    一次。」，經查本府消防局檢查人員依法給予一個月時間改
    善，惟原告並未於期限內委託消防設備師（士）或檢修機構
    完成檢修事宜，消防局依法據以開立限期改善通知單及舉發
    單並無不當。
  (二)原告謂：「…適逢負責之委員出國，待其返國…等云云」，
    經查本府消防局第三大隊檢查人員93年7月26日至該場所檢
    查時，業口頭告知原告應委託消防專技人員辦理消防安全設
    備檢修事宜並開立限期改善通知單（第0000000號）並要求
    於93年8月26日前改善完畢，本府消防局檢查人員復於93年8
    月31日前往檢查，而原告仍未依限改善完畢，本府消防局檢
    查人員依法開立舉發違反消防法案件通知單（第001399號）
    ，本府消防局依程序舉發並無不當。
  (三)原告復謂：「廠商表示…業務量倍增恐會拖延數日，…結果
    於9月初即完成檢修」、「…通知單未合法送達…員警騙取
    警衛…等云云」，經查本府消防局檢查人員於93年8月31日
    前往該場所實施複查，原告確實仍未依限改善完畢（詳該場
    所檢修申報表，檢修完成日期為93年9月3日），此足證原告
    未於舉發日前完成消防安全設備檢修事宜；另本府消防局開
    立之限改、舉發單及處分書皆依法合法送達並簽名收受無誤
    ，且該限改、舉發單上皆明文告知未依限改善完畢之處罰規
    定，何來所謂騙取民眾簽名之情事。
  (四)依公寓大廈管理條例第10條規定，原告對該社區共同部分、
    約定共同部分之設施設備，即負有修繕、管理、維護之責任
    。該場所「未依規定委託消防專業技術人員或專業檢修機構
    檢修」，本府依據消防法第9條及第38條第2項並參酌「各
    級消防主管機關辦理消防安全檢查違法案件處理注意事項」
    規定，裁罰新台幣壹萬元，認事用法並無不當。
  (五)綜上論述，本件原告之訴無理由，請駁回原告之訴。
    理  由
一、本件原告之代表人原為程銘洲，自94年6月19日變更為甲○
    ○，是其聲明承受訴訟，核無不合，應予准許。
二、按「依各類場所消防安全設備設置標準設置之消防安全設備
    ，其設計、監造應由消防設備師為之；其裝置、修應由消防
    設備師或消防設備士為之。前項安全設備之設計、監造、裝
    置及檢修，於消防設備師或消防設備士未達定量人數前，得
    由現有相關專門職業及技術人員或技術士暫行為之；其期限
    由中央主管機關定之。」、「依第6條第1項應設置消防安全
    設備場所，其管理權人應委託第8條所規定之消防設備師或
    消防設備士，定期檢修消防安全設備，其檢修結果應依限報
    請當地消防機關備查；消防機關得視需要派員複查。…」、
    「違反第9條有關檢修設備之規定，經通知限期改善，逾期
    不改善者，處其管理權人新臺幣1萬元以上5萬元以下罰鍰；
    經處罰鍰後仍不改善者，得連續處罰」，分別為消防法第7
    條第1項、第2項、第9條及第38條第2項所明定。
三、本件係被告所屬消防局第三大隊於93年7月26日至位於台北
    縣五股鄉○○路73號法國宮廷社區大廈實施消防安全檢查，
    發現未依規定委託消防專業人員檢修，經開單通知限期於93
    年8月26日前改善完畢，嗣於93年8月31日複查結果，仍未依
    規定委託消防專業人員檢修，爰依消防法第38條第2項規定
    ，裁處原告罰鍰1萬元。原告則表不服，為如事實欄所載之
    主張。
四、經查：
  (一)被告所屬消防局第三大隊檢查人員於93年7月26日至位於台
    北縣五股鄉○○路73號法國宮廷社區大廈實施消防安全檢查
    時，告知原告應委託消防專技人員辦理消防安全設備檢修事
    宜，並開立限期改善通知單（第0000000號）並要求於93年8
    月26日前改善完畢之事實，有消防安全檢查不合規定限期改
    善通知單影本一紙在卷足憑，且為原告所不爭執，洵堪認定
    。上開限期改善通知單雖非由原告代表人簽收，係由在場之
    警衛人員張振芳簽收，自屬合法有效之送達；至於警衛事後
    若未將該限期改善通知交付予原告之代表人，尚無礙送達之
    合法性。
  (二)嗣被告所屬消防局檢查人員復於93年8月31日前往檢查，而
    原告仍未依限改善完畢，亦有93年8月31日消防安檢複查不
    合規定限期改善通知單影本一紙在卷足憑，足證原告仍未依
    限改善完畢；從而，被告以原告違反消防法第9條之規定，
    依同法第38條第2項規定，裁處原告罰鍰1萬元，依法自無不
    法。
五、綜上所述，原處分依法並無不合，訴願決定予維持，亦無違
    誤；原告徒執前詞，聲請撤銷原處分及訴願決定，為無理由
    ，應予駁回。
據上論結，本件原告之訴為無理由，爰依行政訴訟法第236條、
第195條第1項後段、第98條第3項前段，判決如主文。
中　　華　　民　　國　　94　　年　　8　　月　　11    日
                          第七庭  法  官　 黃  秋  鴻
上為正本係照原本作成。
本件以訴訟事件所涉及之法律見解具有原則性者為限，始得於本
判決送達後20日內向本院提出上訴狀並表明上訴理由，如已於本
判決宣示後送達前提起上訴者，應於判決送達後20日內補具上訴
理由（均按他造人數附繕本），且經最高行政法院許可後方得上
訴。
中　　華　　民　　國　　94　　年　　8　　月　　11    日
                                      書記官   王琍瑩
